【裁判字號】    98,交上易,13
【裁判日期】    980331
【裁判案由】    過失致死
【裁判全文】
臺灣高等法院高雄分院刑事判決        98年度交上易字第13號
上  訴  人
即  被  告  甲○○
上列上訴人因過失致死案件，不服臺灣高雄地方法院97年度審交
易字第217 號中華民國98年1 月23日第一審判決（起訴案號：臺
灣高雄地方法院檢察署97年度調偵字第357 號），提起上訴，本
院判決如下：
    主  文
上訴駁回。
甲○○緩刑貳年。
    事  實
一、甲○○於民國96年11月11日22時12分許，駕駛車牌號碼2672
    -JR 號自用小客車（以下稱前開小客車），沿高雄縣大寮鄉
    ○○○路由北往南方向行駛，行經該路段275 巷口欲右轉之
    際，原應注意汽車行駛至交岔路口欲轉彎時、轉彎車應讓直
    行車先行等情事，復依當時天候晴、夜間有照明、省道柏油
    道路乾燥無缺陷、無障礙物且視距良好，並無不能注意之情
    況，猶疏未注意，竟貿然右轉行駛，適有張秀慧騎乘車牌號
    碼P5A-032 號重型機車沿該路段同向自後方駛來，因見狀後
    閃煞不及，以致不慎撞擊甲○○所駕駛前開小客車右側車身
    而當場人車倒地，因而受有頭部外傷併左側及右側硬腦膜上
    出血、顱骨骨折、腦幹衰竭、胸部挫傷、腹部挫傷併肝臟脾
    臟撕裂傷與顏面撕裂傷等嚴重傷害，嗣經送往長庚紀念醫院
    高雄分院進行救治後，仍於同年月23日11時33分許，終因上
    述右側硬腦膜上出血及腦幹衰竭等傷害引發多重器官衰竭而
    不治死亡。另甲○○於肇事後仍停留現場，於有偵查犯罪權
    限之機關及公務員發覺其犯罪前，即主動向據報前往處理之
    高雄縣政府警察局林園分局車禍處理小組員警蔡金生自承係
    其駕車發生前揭車禍並接受裁判，進而查悉上情。
二、案經高雄縣政府警察局林園分局報請台灣高雄地方法院檢察
    署檢察官偵查起訴。
    理  由
一、本件上訴人即被告甲○○（下稱被告）所犯係刑法第276 條
    第1 項過失致死罪，其法定刑為死刑、無期徒刑、最輕本刑
    為3 年以上有期徒刑以外之罪，於本院審理中，被告就被訴
    事實為有罪陳述，經告知簡式審判程序要旨並聽取其與公訴
    人之意見，本院認無不得或不宜改依簡式審判程序進行之處
    ，爰依簡式審判程序進行，合先敘明。
二、上開犯罪事實，業據被告於警詢、偵查、原審及本院審理時
    均坦承不諱，本院另查：
  (一)前揭事實，並有案發現場暨車損照片12幀，道路交通事故調
    查報告表2 份，道路交通事故現場圖、長庚紀念醫院高雄分
    院診斷證明書、台灣高雄地方法院檢察署相驗屍體證明書暨
    法醫驗斷書、台灣省高屏澎區車輛行車事故鑑定委員會鑑定
    意見書及台灣省車輛行車事故覆議鑑定委員會97年12月29日
    覆議字第0976204931號函各1 件在卷可稽（見警卷第7-12、
    13、15-25 頁，偵查卷一第17-47 頁、原審卷第39-41 頁、
    第69頁），足徵被告之自白核與事實相符，堪予採信。
  (二)按汽車行駛至交岔路口欲轉彎時、轉彎車應讓直行車先行，
    道路交通安全規則第102 條第1 項第7 款定有明文，查被告
    駕駛前開小客車原應注意上揭道路交通安全規定，且衡諸案
    發時地天候晴、夜間有照明、省道柏油道路乾燥無缺陷、無
    障礙物且視距良好，又無不能注意之情形，詎其應注意、能
    注意猶疏未注意，進而肇致本件交通事故，使被害人因此受
    有前述嚴重傷害，且於送醫後終因傷重不治死亡，是其過失
    行為與被害人死亡結果二者間具有相當因果關係，堪予認定
    。至被告雖另辯稱：依據現場車輛撞擊地點及被害人車損狀
    況等情觀之，被害人顯然亦有車輛行經無號誌交岔路口未能
    減速慢行之過失云云。惟按，我國交通相關法規訂立各種優
    先通行之標準（例如直行車優先於轉彎車、右轉車優先於左
    轉車及行人穿越道上行人優先於車輛等），立法目的乃係針
    對日常生活中各不同種類與行駛方向之車輛及行人均需廣泛
    、普遍地使用道路之情形，期能共同依循上開優先通行標準
    ，俾能達到安全且順暢之行車目的，故該等優先通行權之存
    在與否，理應依據客觀情狀加以認定，要非委諸個人主觀判
    斷。查本案既無積極事證可資推斷被害人有何逾越法定行車
    速度而同屬與有過失之情事，當非可徒以被告空言辯稱被害
    人並未減速慢行云云，即遽採為其有利之認定。況且本案實
    因被告行車轉彎不慎以致侵犯被害人直行車輛之路權進而肇
    生交通事故，縱令被害人亦有過失，要仍無解於被告前揭過
    失之責。
  (三)綜前所述，本件事證明確，被告犯行洵堪認定，應予依法論
    科。
三、核被告甲○○所為，係犯刑法第276 條第1 項過失致死罪。
    又被告於肇事後仍停留於案發現場，並於有偵查犯罪權限之
    機關及公務員發覺其犯罪前，主動向負責處理之員警自承係
    其駕車發生本件車禍事故，進而接受裁判等情，業據證人即
    高雄政府警察局林園分局車禍處理小組員警蔡金生於原審到
    庭證述屬實（見原審卷第50頁），被告此舉應合於自首要件
    ，爰依刑法第62條前段規定減輕其刑。
四、原判決認被告罪證明確，因而適用刑法第276 條第1 項、第
    62條前段、刑法施行法第1 條之1 等規定，並審酌被告前無
    犯罪紀錄，素行良好，因一時不慎以致肇生本案，事後更能
    坦承犯行，惟參以其過失程度非微，且無端造成被害人死亡
    ，案發後仍未與被害人家屬達成和解或為適當賠償等一切情
    狀，量處如有期徒刑8 。經核原判決認事用法，尚無不合，
    量刑亦屬允當。又按刑事審判旨在實現刑罰權之分配的正義
    ，故法院對有罪之被告科刑，應符合罪刑相當之原則，使罰
    當其罪，此所以刑法第57條明定科刑時應審酌一切情狀，尤
    應注意該條所列10款事項以為科刑輕重之標準。本件原判決
    已就刑法第57條所列各款情形加以考量，而為量刑標準，並
    詳敘理由，被告上訴指摘原判決量刑過重，並無理由，應予
    駁回。
五、又查被告未曾受有刑徒刑以上刑之宣告，有台灣高等法院被
    告全國前案紀錄表附卷可稽（見本院卷第7 頁），此次係屬
    偶發過失犯罪，況被告於本院審理中已與被害人家屬達成民
    事和解，由被告賠償被害人家屬含強制險共新台幣（下同）
    316 萬元（已付180 萬元），餘款由被告另投保之蘇黎士保
    險公司於98年3 月31日給付100 萬元、98年4 月10日及5 月
    10再由被告分別給付20萬元、16萬元，有高雄縣林園鄉調解
    委員會調解書在卷可憑（見本院卷第33頁），另被害人家屬
    亦具狀表示：「本件因雙方已達成和解，告訴人不再追究被
    告之肇事責任」等語（見本院卷第43頁）；況被告此次犯行
    ，係屬偶發過失犯，被告經此論罪科刑之教訓，當知警惕，
    信無再犯之虞，本院認其所宣告之刑，以暫不執行為適當，
    爰併宣告緩刑2 年。
據上論斷，應依刑事訴訟法第368 條、第273 條之1 ，刑法第74
條第1 款，判決如主文。
本案經檢察官林應華到庭執行職務。
中    華    民    國    98    年    3     月    31    日
                  刑事第八庭    審判長法  官  洪兆隆
                                      法  官  李政庭
                                      法  官  陳志銘
以上正本證明與原本無異。
不得上訴。
中    華    民    國    98    年    3     月    31    日
                                      書記官  黃琳群
附錄本判決論罪科刑之法條：
中華民國刑法第276條 (過失致死罪)：
因過失致人於死者，處2 年以下有期徒刑、拘役或2 千元以下罰
金。
從事業務之人，因業務上之過失犯前項之罪者，處5 年以下有期
徒刑或拘役，得併科3 千元以下罰金。


司法院資訊處製作；財團法人民間司法改革基金會備份。
